ACORDAO-COMPLETO-2438325

ACÓRDÃO 12532/2020 ATA 41/2020 - PRIMEIRA CÂMARA

VISTOS, relatados e discutidos estes autos que tratam de atos de concessão de aposentadoria emitidos pela Fundação Universidade Federal de Sergipe;
ACORDAM os Ministros do Tribunal de Contas da União, reunidos em Sessão da 1ª Câmara, nos termos dos arts. 71, inciso III, da Constituição Federal, 1º, inciso V, e 39, inciso II, da Lei 8.443/1992 e 260, § 1º e 5º, do RITCU e ante as razões expostas pelo Relator, em:
9.1. considerar ilegal e negar registro ao ato de concessão de aposentadoria emitido em favor da ex-servidora Silvania do Nascimento (XXX.456.225-XX) ;
9.2. dispensar a devolução dos valores indevidamente recebidos até a data da ciência pela Fundação Universidade Federal de Sergipe do presente acórdão, com base no Enunciado 106 da Súmula da Jurisprudência do TCU;
9.3. determinar à Fundação Universidade Federal de Sergipe que:
9.3.1. faça cessar os pagamentos decorrentes do ato impugnado, comunicando ao TCU, no prazo de 15 (quinze) dias, as providências adotadas, nos termos do art. 262, caput, do Regimento Interno do TCU, do art. 8º, caput, da Resolução-TCU 206/2007 e do art. 19, caput, da Instrução Normativa-TCU 78/2018;
9.3.2. emita novo ato, livre das irregularidades apontadas, submetendo-o ao TCU, no prazo de 30 (trinta) dias, consoante os arts. 262, § 2º, do Regimento Interno do TCU e 19, § 3º, da Instrução Normativa TCU 78/2018;
9.3.3. informe à interessada cujo ato foi considerado ilegal que, no caso de não provimento de recurso eventualmente interposto, deverão ser repostos os valores recebidos após a ciência deste acórdão pela Fundação Universidade Federal de Sergipe;
9.3.4. comunique imediatamente à interessada cujo ato teve o registro negado o teor do presente acórdão, encaminhando ao TCU, no prazo de 30 (trinta) dias, comprovante da respectiva data de ciência, nos termos do art. 4º, § 3º, da Resolução-TCU 170/2004;
9.4. destacar, dos presentes autos, os atos de concessão de aposentadoria emitidos em favor de Carlos Alberto Vieira de Mendonca (inicial, Sisac 10499806-04-2013-000196-0) , Jose Gerson Rezende Feitosa (inicial, Sisac 10499806-04-2012-000177-1) e Rita de Cassia Trindade (inicial, Sisac 10499806-04-2014-000046-0) , autuando-os em processo apartado para que sejam realizadas as oitivas dos interessados acerca do pagamento das parcelas inquinadas mencionadas no voto precedente.

Atos de concessão de aposentadoria emitidos pela Fundação Universidade Federal de Sergipe. Apreciação para fins de registro.

Primeira Câmara

3. Interessados: Carlos Alberto Vieira de Mendonca (XXX.359.585-XX); Jose Gerson Rezende Feitosa (XXX.528.287-XX); Rita de Cassia Trindade (XXX.040.245-XX); Silvania do Nascimento (XXX.456.225-XX).

13.1. Ministros presentes: Walton Alencar Rodrigues (Presidente), Benjamin Zymler, Bruno Dantas e Vital do Rêgo (Relator).
13.2. Ministros-Substitutos presentes: Augusto Sherman Cavalcanti e Weder de Oliveira.

ACORDAO-COMPLETO-2463419

Acórdão de Relação 4341/2021 - Primeira Câmara

Acórdão de Relação

VITAL DO RÊGO

Adoto como relatório, com os devidos ajustes de forma, a instrução elaborada no âmbito da Secretaria de Fiscalização de Pessoal (peça 12) , com a qual se manifestou de acordo o corpo gerencial daquela unidade técnica especializada (peça 13) , a seguir transcrita:
INTRODUÇÃO
1.	Trata-se de atos iniciais de concessão de aposentadoria de Carlos Alberto Vieira de Mendonca, Jose Gerson Rezende Feitosa, Rita de Cassia Trindade e Silvania do Nascimento, ex-servidores da Fundação Universidade Federal de Sergipe.
2. Os atos foram submetidos, para fim de registro, à apreciação do Tribunal de Contas da União (TCU) , de acordo com o art. 71, inciso III, da Constituição Federal. O cadastramento e a disponibilização ao TCU ocorreram por intermédio do Sistema de Apreciação e Registro de Atos de Admissão e Concessões, na forma dos arts. 2º, caput e incisos I a VI, e 4º, caput, da Instrução Normativa-TCU 78/2018.
EXAME TÉCNICO
Da aposentadoria de Carlos Alberto Vieira de Mendonca
3. Do exame do ato de Carlos Alberto Vieira de Mendonca, verifica-se que o parecer do Controle Interno foi pela ilegalidade, em razão do pagamento destacado da vantagem oriunda de decisão judicial referente ao percentual de 3,17% (URV) .
4.	De acordo com a ficha financeira extraída do Siape (peça 2) , observa-se que a parcela judicial relativa à URV continua sendo paga, atualmente no valor de R$ 97,68, e outra rubrica judicial passou a integrar os proventos do interessado a partir de março/2014, cujo valor atual é R$ 966,96. Esta rubrica judicial se refere à incorporação de quintos/décimos de função comissionada (peça 3) .
Das parcelas judiciais referentes a planos econômicos (URV) 
5. Ressalte-se que o TCU tem por indevido o pagamento dessas parcelas, mesmo que amparados por sentença judicial. Quanto a essa questão, é entendimento pacífico nesta Corte que os pagamentos dos percentuais relativos a planos econômicos, como no caso em análise, não se incorporam indefinidamente aos vencimentos, pois têm natureza de antecipação salarial, sendo devidos somente até a reposição das perdas salariais havidas até então, o que ocorre na primeira data-base seguinte àquela que serviu de referência ao julgado. Nesse sentido, são os seguintes arestos desta Corte: Acórdão 398/2004-TCU-Plenário - Relator Ministro Guilherme Palmeira; Decisão Plenária 138/2001 - Relator Ministro Walton Alencar Rodrigues; Acórdãos 1.910/2003 - Relator Ministro-Substituto Augusto Sherman e 2.169/2003 - Relator Ministro-Substituto Lincoln Magalhães da Rocha, ambos da 1ª Câmara; Decisões 117 e 118/2002, ambas da 2ª Câmara - Relator Ministro Adylson Motta; e Decisões 231, 280, 313 e 331/2002, da 1ª Câmara, todas de relatoria do Ministro Guilherme Palmeira, dentre inúmeros outros julgados do TCU.
Da incorporação de quintos/décimos de FG/CD
6.	Em consulta ao Siape (peça 4) , verificou-se que o inativo obteve direito à incorporação de 8/10 de FG-1 e 2/10 de CD-3, atualmente paga por meio da rubrica "16171 DECISAO JUDICIAL TRANS JUG APO", no valor de R$ 966,96, conforme ficha Siape (peça 2) .
7. Com relação à rubrica judicial dos quintos/décimos calculados de acordo com a Portaria MEC 474/1987, dada a complexidade do tema, vale aqui expor o entendimento do Tribunal.
8. 	De acordo com a firme jurisprudência do TCU, é legítima a incorporação de quintos de função comissionada (quintos de FC) com base nos critérios definidos pela Portaria - MEC 474/1987. Contudo, é ilegítima a inclusão na base de cálculo da vantagem os reajustes concedidos pelas leis subsequentes que reestruturaram as carreiras das instituições federais de ensino ao longo do tempo, a teor do Acórdão 1283/2006-TCU-Segunda Câmara, de relatoria do Ministro Walton Alencar Rodrigues. 
9. As sentenças judiciais que garantem a percepção das funções comissionadas com base na Portaria - MEC 474/1987 não determinam que a vantagem do artigo 193 da Lei 8.112/1990 ou os quintos da função correspondente (art. 62 da Lei 8.112/1990) devam ser calculados para sempre com base nos parâmetros da Portaria - MEC 474/1987, mesmo sobre novos planos de carreira, e incluindo vantagens criadas posteriormente.
10.	 Se as sentenças judiciais determinassem esse modo de cálculo, equivaleria a reconhecer direito adquirido a regime de vencimentos, o que é repelido pela jurisprudência do Supremo Tribunal Federal, a exemplo do RE 241.884-ES. 
11.	 As sentenças judiciais limitam-se a coibir decessos remuneratórios decorrentes da transformação das funções comissionadas (FC) em cargos de direção (CD) , conforme determinado pela Lei 8.168/1991. 
12.	 As razões pelas quais o TCU adotou esse entendimento estão muito bem explicadas no voto condutor do Acórdão 835/2012-TCU-Plenário, de relatoria do Ministro Augusto Nardes. Nesse acórdão, estão definidos os critérios para o cálculo das incorporações de quintos e opção dos servidores aposentados das instituições federais de ensino. São eles os seguintes: 
a) para os servidores que não ajuizaram ações judiciais (ou para os que o fizeram, mas não lograram êxito, em decisão transitada em julgado) , as parcelas de quintos com amparo na Portaria - MEC 474/1987, desde que tenham iniciado o seu exercício até 31/10/1991, devem ser pagas sob a forma de vantagem pessoal nominalmente identificada (VPNI) , ajustando-se o valor da parcela ao que era devido em 1/11/1991, data de eficácia da Lei 8.168/1991, atualizada, desde então, exclusivamente pelos reajustes gerais concedidos ao funcionalismo, conforme preceitua o art. 15, § 1º, da Lei 9.527/1997; 
b) para os servidores que obtiveram decisões judiciais favoráveis já transitadas em julgado, confirmadas em grau de recurso, os quintos de FC devem ser calculados adequando-se o valor nominal às condições deferidas na sentença, de modo que a quantia inicial seja apurada na data da publicação do provimento jurisdicional de 1º grau e, a partir daí, transformada em VPNI, atualizada, desde então, exclusivamente pelos reajustes gerais concedidos ao funcionalismo, conforme preceitua o art. 15, § 1º, da Lei 9.527/1997.
13.	Vale lembrar que o cálculo das FC estava previsto no art. 2º da Portaria - MEC 474/1987, o qual estabelecia que: 
Art. 2º. As Funções Comissionadas são previstas no Anexo I, devendo ser exercidas em regime de tempo integral. 
Parágrafo Único. A remuneração das Funções Comissionadas previstas no Anexo I terá valor igual ao da remuneração do Professor Titular da carreira do Magistério Superior em regime de Dedicação Exclusiva, com Doutorado, acrescida dos percentuais a seguir especificados: 
FC-1 - 80% 
FC-2 - 65% 
FC-3 - 55% 
FC-4 - 40% 
FC-5 - 30% 
FC-6 - 20%. 
14.	 Tendo em vista as alterações de moedas ocorridas em julho de 1993 e junho de 1994, foi adotada a tabela de remuneração vigente em janeiro de 1995 como referência para o cálculo da referida VPNI.
15.	 A tabela a seguir apresenta os valores da VPNI integral para cada FG/CD, conforme a jurisprudência do TCU (Acórdão 1915/2012-TCU-Plenário, de relatoria do Ministro Augusto Nardes) .
Tabela 1
	NÍVEL
	5/5 (10/10) 
	4/5 (8/10) 
	3/5 (6/10) 
	2/5 (4/10) 
	1/5 (2/10) 

	CD-1
	5.853,96
	4.683,17
	3.512,37
	2.341,58
	1.170,79

	CD-2
	5.017,68
	4.014,14
	3.010,61
	2.007,07
	1.003,54

	CD-3
	3.972,33
	3.177,86
	2.383,40
	1.588,93
	794,46

	CD-4
	2.926,98
	2.341,58
	1.756,18
	1.170,79
	585,39

	FG-1
	522,67
	418,14
	313,60
	209,07
	104,53

	FG -2
	364,28
	291,42
	218,56
	145,71
	72,86

	FG-3
	294,75
	235,80
	176,85
	117,90
	58,95

	FG-4
	161,27
	129,02
	96,76
	64,50
	32,25

	FG-5
	125,13
	100,10
	75,07
	50,05
	25,02

	FG-6
	91,76
	73,41
	55,05
	36,70
	18,35

	FG-7
	43,33
	34,66
	26,00
	17,33
	8,67

	FG-8
	33,62
	26,90
	20,17
	13,45
	6,72

	FG -9
	27,25
	21,80
	16,35
	10,90
	5,45

16.	 Considerando-se a tabela acima, o valor a ser pago referente à incorporação de 8/10 de FG-1 e 2/10 de CD-3 ao Sr. Carlos Alberto Vieira de Mendonca é R$ 1.212,60. Assim, comparando-se este valor com o que o aposentado está recebendo atualmente (rubrica judicial - R$ 966,96 + VPNI Art. 62-A - R$ 590,24 = R$ 1.557,20) , conforme ficha Siape (peça 2) , constata-se que esse valor é superior ao que o interessado fez jus.
17.	 Diante disso, a proposta seria pela ilegalidade do ato, com determinação à Fundação Universidade Federal de Sergipe para excluir a rubrica judicial alusiva à URV, no valor de R$ 97,68, e ajustar a rubrica judicial de quintos/décimos, de modo que o somatório desta com a VPNI Art. 62-A importe no valor de R$ 1.557,20. 
18.	 Entretanto, considerando que o ato se encontra no TCU desde 31/8/2015, e que já decorreu o prazo decadencial de cinco anos previsto pelo Supremo Tribunal Federal, no âmbito do RE 636.553, propõe-se o sobrestamento da apreciação do aludido ato até o trânsito em julgado do RE 636.553, atualmente, em fase de análise dos embargos interpostos pela AGU.
Da aposentadoria de Jose Gerson Rezende Feitosa
19. Do exame do ato de Jose Gerson Rezende Feitosa, bem como da ficha financeira extraída do Siape (peça 2) , observa-se o pagamento da parcela judicial relativa à URV, no valor de R$ 137,77.
20.	 Em relação à rubrica judicial de URV, vale aqui o mesmo entendimento já exposto no item 5 desta instrução.
21.	 Portanto, a parcela judicial alusiva à URV continua sendo paga ilegalmente, e a proposta seria pela ilegalidade do ato, com determinação à Fundação Universidade Federal de Sergipe para excluir a rubrica judicial relativa à URV, no valor de R$ 137,77 dos proventos do inativo.
22.	 Entretanto, considerando que o ato se encontra no TCU desde 21/8/2015, e que já decorreu o prazo decadencial de cinco anos previsto pelo Supremo Tribunal Federal, no âmbito do RE 636.553, propõe-se o sobrestamento da apreciação do aludido ato até o trânsito em julgado do RE 636.553, atualmente, em fase de análise dos embargos interpostos pela AGU.
Do tempo insalubre
23.	 Ainda do exame do ato de Jose Gerson Rezende Feitosa, verificou-se a averbação de 5 anos, 9 meses e 25 dias de tempo insalubre. Esse tempo poderia representar uma possível irregularidade no ato do interessado. Todavia, como ele contou 40 anos, 11 meses e 14 dias de tempo de serviço para sua aposentação, excluindo-se o referido tempo insalubre, o inativo ainda conta tempo suficiente para manutenção da aposentadoria integral (35 anos, 1 mês e 19 dias) .
Da aposentadoria de Rita de Cassia Trindade 
24.	 Do exame do ato de Rita de Cassia Trindade, bem como da ficha financeira extraída do Siape (peça 2) , observa-se o pagamento da parcela judicial relativa à URV, no valor de R$ 116,47.
25.	 Em relação à rubrica judicial de URV, vale aqui o mesmo entendimento já exposto no item 5 desta instrução.
26.	 Portanto, a parcela judicial alusiva à URV continua sendo paga ilegalmente, e a proposta seria pela ilegalidade do ato, com determinação à Fundação Universidade Federal de Sergipe para excluir a rubrica judicial relativa à URV, no valor de R$ 116,47 dos proventos da inativa.
27.	 Entretanto, considerando que o ato se encontra no TCU desde 5/8/2015, e que já decorreu o prazo decadencial de cinco anos previsto pelo Supremo Tribunal Federal, no âmbito do RE 636.553, propõe-se o sobrestamento da apreciação do aludido ato até o trânsito em julgado do RE 636.553, atualmente, em fase de análise dos embargos interpostos pela AGU.
Da aposentadoria de Silvania do Nascimento
28.	 Do exame do ato de Rita de Silvania do Nascimento, bem como da ficha financeira extraída do Siape (peça 2) , observa-se o pagamento de duas rubricas judiciais. Uma relativa à URV, no valor de R$ 64,34, e outra referente à incorporação de quintos/décimos de função comissionada, no valor de R$ 21,33 (peça 5) .
29.	 Em relação à rubrica judicial de URV, vale aqui o mesmo entendimento já exposto no item 5 desta instrução.
30.	 Portanto, a parcela judicial alusiva à URV continua sendo paga ilegalmente, devendo o ato ser considerado ilegal, sem prejuízo de se determinar à Fundação Universidade Federal de Sergipe que exclua a citada rubrica dos proventos da inativa.
Da rubrica judicial de quintos/décimos de Função Comissionada
31.	 Em relação à rubrica judicial de quintos/décimos de função comissionada, verificou-se que nem no ato nem no Siape (peça 6) consta a discriminação dos tempos em funções comissionadas exercidas pela inativa, não restando comprovado o direito à incorporação de qualquer função.
32.	 Assim, cabe determinação à Fundação Universidade Federal de Sergipe para excluir a rubrica judicial de quintos/décimos, no valor de R$ 21,33, dos proventos da ex-servidora.
CONCLUSÃO
33.	 Em razão do exposto, e tendo em vista as análises realizadas nos atos de concessão de aposentadoria de Carlos Alberto Vieira de Mendonca, Jose Gerson Rezende Feitosa e Rita de Cassia Trindade, esta Unidade Técnica propõe o sobrestamento dos referidos atos, até o trânsito em julgado do RE 636.553, atualmente, em fase de análise dos embargos interpostos pela AGU.
34.	 Em relação à aposentadoria de Silvania do Nascimento, esta Unidade Técnica considera que o ato em tela deve ser considerado ilegal, com negativa de registro por esta Egrégia Corte, em razão dos pagamentos indevidos das rubricas judiciais de URV e de quintos/décimos de função comissionada.
35.	 Quanto aos valores indevidos já pagos, propõe-se dispensar a devolução, com fundamento no Enunciado 106 da Súmula da Jurisprudência do TCU.
36.	 Por fim, vale destacar que o ato de Silvania do Nascimento ingressou no TCU há menos de cinco anos. Assim, não se fez necessária a instauração do contraditório, segundo o entendimento estabelecido no Acórdão 587/2011-TCU-Plenário, de relatoria do Ministro Valmir Campelo. Registre-se ainda que a análise deste processo levou em conta os dispositivos da Resolução TCU 315/2020, e que o referido ato completará cinco anos no TCU em 16/12/2020.
PROPOSTA DE ENCAMINHAMENTO
37.	 Ante o exposto, e com base nos arts. 71, inciso III, da Constituição Federal; 1º, inciso V, e 39, inciso II, da Lei 8.443/1992; 260, § 1º, e 157, do Regimento Interno do Tribunal de Contas da União, propõe-se:
a) SOBRESTAR a apreciação dos atos iniciais de concessão de aposentadoria de Carlos Alberto Vieira de Mendonca (CPF: XXX.359.585-XX) , Jose Gerson Rezende Feitosa (CPF: XXX.528.287-XX) e Rita de Cassia Trindade (CPF: XXX.040.245-XX) ;
b) considerar ILEGAL e recusar o registro do ato inicial de concessão de aposentadoria de Silvania do Nascimento (CPF: XXX.456.225-XX) ;
c) dispensar a devolução dos valores indevidamente recebidos até a data da ciência do acórdão que vier a ser prolatado, com base no Enunciado 106 da Súmula da Jurisprudência do TCU;
d) determinar à Fundação Universidade Federal de Sergipe, com base nos arts. 45 da Lei 8.443/1992, e 4º, inciso I, da Resolução-TCU 315/2020, que:
d.1) exclua as rubricas judiciais alusivas à URV e aos quintos/décimos de função comissionada dos proventos da ex-servidora Silvania do Nascimento, comunicando ao TCU, no prazo de quinze dias, as providências adotadas, nos termos dos arts. 262, caput, do Regimento Interno do TCU e 8º, caput, da Resolução-TCU 206/2007;
d.2) cadastre novo ato de Silvania do Nascimento, livre das irregularidades apontadas, submetendo-o ao TCU no prazo de trinta dias, nos termos dos arts. 262, § 2º, do Regimento Interno do TCU e 19, § 3º, da Instrução Normativa-TCU 78/2018;
d.3) informe à inativa Silvania do Nascimento o teor do acórdão que vier a ser prolatado, encaminhando ao TCU, no prazo de trinta dias, comprovante da data de ciência pela interessada, nos termos do art. 4º, § 3º, da Resolução-TCU 170/2004, alertando-a de que o efeito suspensivo proveniente de eventual interposição de recurso junto ao TCU não a exime da devolução dos valores indevidamente percebidos após a notificação, em caso de não provimento desse recurso.
O Ministério Público, representado nos autos pelo Procurador Dr. Sérgio Ricardo Costa Caribé manifestou-se de acordo com a proposição da unidade técnica (peça 14) .
	Eis o Relatório.

não há.

Procurador Sergio Ricardo Costa Caribé.

APOSENTADORIA. PAGAMENTO DE PARCELA JUDICIAL RELATIVA À URV, NO PERCENTUAL DE 3,17%. EQUÍVOCO DO GESTOR NA EXECUÇÃO DA ORDEM JUDICIAL. INCORPORAÇÃO DE QUINTOS REFERENTE A FUNÇÕES COMISSIONADAS EXERCIDAS EM PERÍODOS POSTERIORES À VIGÊNCIA DA LEI 9.624/1998, EM DISSONÂNCIA COM A ATUAL JURISPRUDÊNCIA DO STF E DO TCU. AUSÊNCIA DE INFORMAÇÕES SOBRE A FUNÇÃO OCUPADA. DESTAQUE DE TRÊS ATOS PARA AUTUAÇÃO EM PROCESSO APARTADO. ILEGALIDADE DE UMA CONCESSÃO. DETERMINAÇÕES.

APOSENTADORIA (APOS)

Secretaria de Fiscalização de Pessoal (Sefip).

Apreciam-se, nesta oportunidade, atos de concessão de aposentadoria emitidos pela Fundação Universidade Federal de Sergipe em favor dos ex-servidores Carlos Alberto Vieira de Mendonça, José Gerson Rezende Feitosa, Rita de Cássia Trindade e Silvania do Nascimento. 
Nos atos em questão, a Sefip, após analisar os formulários submetidos a registro (peças 7 a 10) , propõe os seguintes encaminhamentos: 
	Nome
	Tipo
	Indício
	Data de disponibilização do ato ao TCU
	Proposta

	Carlos Alberto Vieira de Mendonça
	Ato inicial
	Parcela decorrente da URV (3,17%) 
Incorporação de quintos em valor superior ao realmente devido.
	31/8/2015
	Sobrestar a análise do ato até o trânsito em julgado do RE 636.553.

	José Gerson Rezende Feitosa
	Ato inicial
	Parcela decorrente da URV (3,17%) 
	21/8/2015
	Sobrestar a análise do ato até o trânsito em julgado do RE 636.553.

	Rita de Cássia Trindade
	Ato inicial
	Parcela decorrente de hora-extra oriunda do regime da CLT.
	5/8/2015
	Sobrestar a análise do ato até o trânsito em julgado do RE 636.553.

	Silvania do Nascimento
	Ato inicial
	Parcela decorrente da URV (3,17%) 
Incorporação de quintos sem haver informações sobre a função incorporada bem como sobre o período que deu origem à incorporação.
	16/12/2015
	Considerar ilegal o ato.

O Ministério público junto ao TCU ratificou as propostas da unidade técnica.
-II-
Registro minha concordância parcial com a proposta formulada pela unidade técnica, aquiescida pela manifestação do MPTCU, razão pela qual acolho os pareceres precedentes por seus próprios fundamentos, no que não colidirem com as razões a seguir apresentadas.
Inicialmente, no que se refere aos atos emitidos em favor dos ex-servidores Carlos Alberto Vieira de Mendonça, José Gerson Rezende Feitosa e Rita de Cássia Trindade, de fato, os referidos atos completaram mais de cinco anos desde a disponibilização ao TCU e contemplam o pagamento irregular de parcela judicial referente à URV (3,17%) . Além disso, no caso do inativo Carlos Alberto Vieira o valor da parcela decorrente da incorporação de quintos é superior ao que faz jus o ex-servidor. Destaco que, para esses interessados, não foram oportunizadas as garantias constitucionais inerentes ao contraditório e à ampla defesa, consoante preconiza o Acórdão 587/2011-TCU-Plenário. Portanto, independentemente do RE 636.553, referidos atos não poderiam ser apreciados no presente momento. 
Nessa situação, os referidos interessados devem ter a oportunidade de apresentar seus argumentos. Observo que, nos casos concretos em questão, mesmo que tese firmada com repercussão geral no RE 636.553 prevaleça no sentido de se reconhecer o registro tácito das concessões disponibilizadas ao TCU há mais de 5 (cinco) anos, tal registro não terá o condão de assegurar o pagamento irregular das parcelas mencionadas nos proventos dos inativos, uma vez que tais parcelas irregulares não podem subsistir perpetuamente nos respectivos proventos de aposentadoria, nos termos da jurisprudência do STF, a exemplo do RE 596.663. Anoto que a necessária supressão ou ajuste das rubricas irregulares, nestes casos, independerá da atuação do TCU, caso a tese formulada no RE 636.553 não seja modulada. Com isso, cabe determinar o destaque dos atos emitidos em favor de Carlos Alberto Vieira de Mendonça, José Gerson Rezende Feitosa e Rita de Cássia Trindade dos presentes autos para que, em processo apartado, sejam oportunizadas, aos interessados, as garantias constitucionais inerentes ao contraditório e à ampla defesa. 
Quanto ao ato de alteração emitido em favor da Sra. Silvania do Nascimento, de número Sisac 10499806-04-2015-000042-0, verifico que a concessão contempla, como irregularidade, parcela decorrente da URV (3,17%) . Sobre tal parcela, vale rememorar que a Portaria Interministerial 26, de 20/1/1995, divulgou o reajuste dos vencimentos, fixando-os em 22,07%, embora o correto, segundo o critério definido naqueles dispositivos legais, fosse 25,94%. O percentual de 3,17% resulta da divisão do percentual de 125,94% (remuneração reajustada em 25,94%) pelo percentual de 122,07% (remuneração reajustada em 22,07%) .
Em um primeiro momento, inúmeros servidores obtiveram o pagamento desse resíduo de 3,17% por meio de decisões judiciais favoráveis. Contudo, a própria Administração, por meio do art. 8º da Medida Provisória 2.225/2001, reconheceu o erro e, diante de tal fato, o referido percentual foi estendido a todos os servidores civis do Poder Executivo Federal, ativos e inativos, bem como pensionistas.
Nos termos do art. 9º da referida Medida Provisória, a incorporação mensal do reajuste ocorreria a partir de 1/1/2002. Assim, a partir de 1/1/2002, não mais caberia o pagamento destacado do percentual de 3,17%, uma vez que tal percentual foi concedido a todos os servidores por força dos arts. 8º e 9º da aludida MP.
Ademais, o comando contido no art. 10 da MP 2.225/2001 determina o pagamento dessa parcela apenas até a data de reorganização da carreira à qual pertence o servidor. Senão vejamos:
Art. 10. Na hipótese de reorganização ou reestruturação de cargos e carreiras, concessão de adicionais, gratificações ou qualquer outra vantagem de qualquer natureza, o reajuste de que trata o art. 8º somente será devido até a data da vigência da reorganização ou reestruturação efetivada (...) 
Assim, ressalto que, após a concessão da rubrica, a carreira a que pertence o inativo foi reestruturada em algumas oportunidades, fato que demonstra equívoco na execução da ordem judicial concessiva do percentual de 3,17%.
Verifica-se, portanto, que não há fundamento que autorize a manutenção do pagamento da referida vantagem, já estendida por meio da Medida Provisória 2.225-45/2001, de 4/9/2001, a todos os servidores civis do Poder Executivo Federal. Nesse contexto, a continuidade dos pagamentos da vantagem decorrente da URV (3,17%) caracteriza duplicidade no pagamento.
Portanto, no momento em que a Administração passou a atender voluntariamente, por meio do pagamento administrativo, o pleito dos grupos de servidores que judicializaram a questão, as decisões judiciais que até então vinham produzindo seus efeitos, compelindo a Administração a pagar o percentual, chegaram ao termo final de seu efeito, visto que a "injustiça atacada" deixa de existir (já que o percentual solicitado no âmbito do Poder Judiciário passou a ser pago de forma espontânea) . 
Nesse contexto, convém rememorar os ensinamentos do saudoso Ministro Teori Zavascki no sentido de que, se determinada decisão de mérito afirmou que uma relação jurídica existe ou que tem certo conteúdo, é porque supôs a existência de determinado comando normativo (norma jurídica) e de determinada situação de fato (suporte fático de incidência) ; se afirmou que determinada relação jurídica não existe, supôs a inexistência ou do comando normativo ou da situação de fato afirmada pelo litigante interessado. Nesse contexto, a alteração de qualquer desses elementos compromete o silogismo original da sentença porque estará alterado o silogismo do fenômeno de incidência por ela apreciado: a relação jurídica que antes existia deixou de existir e vice-versa.[footnoteRef:2]  [2:  ZAVASCKI, Teori Albino. Eficácia das sentenças na jurisdição constitucional. 4. ed., rev., atual. e ampl. São Paulo: Revista dos Tribunais, 2017. p. 105.] 
Daí afirmar-se que a força do comando sentencial tem uma condição implícita, a da cláusula rebus sic stantibus, e significa que ela atua enquanto se mantiverem íntegras as situações de fato e de direito existentes quando da prolação da sentença. Alterada a situação de fato (muda o suporte fático, mantendo-se o estado da norma) ou de direito (muda o estado da norma, mantendo-se o estado de fato) , ou dos dois, a sentença deixa de ter a força de lei entre as partes, que até então mantinha. 
No caso concreto em análise, conforme já mencionado, o suporte fático que fundamentou a decisão judicial que concedeu o pagamento do percentual referente aos 3,17% há muito restou exaurido, na medida em que tal percentual foi estendido a todos os servidores civis, em momento posterior ao provimento judicial, por meio da Medida Provisória 2.225/2001.
Além disso, ainda que algum valor residual hipoteticamente tivesse sido implementado para evitar eventual decesso remuneratório, tal resíduo também deveria ter sido compensado ao longo do tempo pelas diversas reestruturações de carreira e aumentos de remuneração que beneficiaram a interessada, em razão de configurar relação de trato sucessivo submetida à cláusula rebus sic stantibus. 
 Nessa senda, observo que tal entendimento já foi acolhido pelo STF no regime de repercussão geral no Recurso Extraordinário 596.663, cuja decisão restou assim ementada:
"CONSTITUCIONAL. PROCESSUAL CIVIL. SENTENÇA AFIRMANDO DIREITO À DIFERENÇA DE PERCENTUAL REMUNERATÓRIO, INCLUSIVE PARA O FUTURO. RELAÇÃO JURÍDICA DE TRATO CONTINUADO. EFICÁCIA TEMPORAL. CLÁUSULA REBUS SIC STANTIBUS. SUPERVENIENTE INCORPORAÇÃO DEFINITIVA NOS VENCIMENTOS POR FORÇA DE DISSÍDIO COLETIVO. EXAURIMENTO DA EFICÁCIA DA SENTENÇA.
A força vinculativa das sentenças sobre relações jurídicas de trato continuado atua rebus sic stantibus: sua eficácia permanece enquanto se mantiverem inalterados os pressupostos fáticos e jurídicos adotados para o juízo de certeza estabelecido pelo provimento sentencial. A superveniente alteração de qualquer desses pressupostos (a) determina a imediata cessação da eficácia executiva do julgado, independentemente de ação rescisória ou, salvo em estritas hipóteses previstas em lei, de ação revisional, razão pela qual (b) a matéria pode ser alegada como matéria de defesa em impugnação ou em embargos do executado.
Afirma-se, nessa linha de entendimento, que a sentença que reconhece ao trabalhador ou servidor o direito a determinado percentual de acréscimo remuneratório deixa de ter eficácia a partir da superveniente incorporação definitiva do referido percentual nos seus ganhos. 
Recurso extraordinário improvido".
Portanto, sem afrontar o instituto da coisa julgada, é possível suprimir a parcela decorrente do percentual de 3,17%, ainda que amparada por decisão judicial com trânsito em julgado, já que, em razão das alterações na situação fática e jurídica que deu causa ao pedido judicial, a exemplo das reestruturações supervenientes na carreira a que pertence a inativa, tais parcelas foram devidamente compensadas ao longo dos anos. 
Por fim, observo que não há, no ato emitido em favor de Silvania do Nascimento e nem no sistema Siape, qualquer informação acerca da função ocupada pela interessada (e nem sobre o período de ocupação) que tenha dado ensejo à incorporação de quintos que consta dos seus proventos. Diante da ausência dessas informações, não há como considerar regular a referida parcela. 
Ante o exposto, VOTO para que seja adotada a minuta de acórdão que ora trago ao exame deste Colegiado.
TCU, Sala das Sessões Ministro Luciano Brandão Alves de Souza, em 17 de novembro de 2020.
Ministro VITAL DO RÊGO 
Relator